【裁判字號】    92,上易,178
【裁判日期】    920226
【裁判案由】    竊盜
【裁判全文】
臺灣高等法院臺中分院刑事判決                    九十二年度上易字第一七八號
    上  訴  人  乙○○  男  二.
    即  被  告
右上訴人因竊盜案件，不服臺灣南投地方法院九十一年度易字第六一八號中華
民國九十一年十一月二十一日第一審判決（起訴案號：臺灣南投地方法院檢察署九十
一年度偵字第三一七二號），提起上訴，本院判決如左：
      主  文
原判決關於乙○○部分撤銷。
乙○○共同竊盜，累犯，處有期徒刑參月。如易科罰金，以參佰元折算壹日。
    事    實
一、乙○○於八十六年間，因犯竊盜案件，經台灣彰化地方法院以八十六年訴字第一
    二九六號判處有期徒刑八月，上訴後由台灣高等法院台中分院以八十八年度上易
    字第一八○四號判決上訴駁回確定，於八十九年八月十三日縮短刑期執行完畢。
    詎均不知悔改，與洪清標（經依加重竊盜罪判處有期徒刑八月確定）共同基於意
    圖為自己不法所有之犯意聯絡，於九十一年九月二日晚上十時五分許，由洪清標
    駕駛牌照號碼ＮＶ─一六五五號自用小貨車，搭載乙○○及不知情之潘景國（另
    經檢察官為不起訴處分），至南投縣埔里鎮○○路九之六號吳淇淞之豐年食用菇
    類包裝場前，由乙○○在車上把風，並推由洪清標下車至該香菇包裝場（未侵入
    建物內），竊取十二公斤裝之香菇一包（約值新台幣六千五百元），得手後欲離
    開時，警報器發出警報聲，吳淇淞聞聲，外出查看，洪清標隨即將所竊取之該香
    菇一包丟置地上，向吳淇淞佯稱欲找「洪淇淞」及其叔叔後，遭吳淇淞及鄰人逮
    捕。南投縣警察局埔里分局鯉潭派出所警員許富勝、陳政豐據報，到場處理，又
    在洪清標所駕駛之自用小貨車之後座下方逮捕藏匿該處之乙○○，而查獲上情。
二、案經被害人吳淇淞訴由南投縣警察局埔里分局報請臺灣南投地方法院檢察署檢察
    官偵查起訴。
    理    由
一、訊據上訴人即被告乙○○矢口否認有右揭竊盜犯行，辯稱：當時共同被告洪清標
    說要去找其哥哥，伊要洪清標載伊回去，伊不知道洪清標要去偷香菇。伊在車上
    休息，離現場很遠，沒有辦法看到工廠云云。共犯洪清標亦辯稱：伊沒有偷，伊
    要找伊大哥，經過那邊，聽見裡面聲音很大聲，進去看，誤觸警報器云云。惟查
    ：（一）證人潘景國於原審法調查時證稱：「（問：被告乙○○有無跟你說那邊
    有香菇可以偷？）他有跟我說過，但不知被告洪清標有無在場。（問：那天為何
    把車子開到那邊？）我去找朋友，剛好被告洪清標要去找他哥哥，我順便坐他的
    車子，不知為何開到香菇寮去。那天他們有說要去跟人拿香菇（台語），我說不
    要，不要去跟人家拿，意思就是不要去偷。拿的意思很多種，他們拿的意思就是
    去跟人偷。」等語（見原審法院九十一年十月十六日訊問筆錄）。足證被告洪清
    標、乙○○對於上開時、地竊取告訴人吳淇淞所有之香菇之竊盜犯行，事先已具
    有共同犯意之聯絡。（二）共同被告洪清標之前揭竊取行為，迭據證人吳淇淞於
    警訊、偵查中及原審法院調查時指訴綦詳，吳淇淞於偵查中證稱：香菇寮警報器
    響，伊出來看，看到洪清標提著一包包裝好的香菇。伊問洪清標要做什麼，洪清
    標說要找洪淇淞，又說要找伊叔叔等語；於原審法院調查時證稱：「當天警報器
    響，我就出去，看到被告洪清標，他已經從放香菇工廠走出來，我問他要做什麼
    ，他說要找洪淇淞，我說沒有這個人，只有吳淇淞，我問他來偷香菇嗎，他說『
    沒有，你有看到香菇嗎』，我們就在那邊拉扯，然後他就叫潘景國進來。」「（
    問：倒下的香菇離原來放置的位置有多遠？）香菇是工人放的，我也不知道離多
    遠。四包香菇靠放在一起，只有壹包倒掉，壹包香菇約二十公斤，不可能風吹倒
    的。」等語（見原審法院前揭訊問筆錄）。由證人吳淇淞右開證詞足證，當日晚
    上被告洪清標進入吳淇淞之香菇工廠，已著手竊得香菇一包，惟因警報器已經感
    應而發出響聲，吳淇淞前來察看，被告洪清標不得不將已竊得之香菇一包丟置於
    該香菇工廠之地上。再證人吳淇淞置於上開香菇包裝場內四包香菇中，確有一包
    倒在地上乙節，亦有在該香菇工場所拍攝之照片在卷可考，足見證人吳淇淞之證
    詞與事實相符。此外，並有贓物認領保管單、現場圖各一份及照片十幀附卷足稽
    。是以，右揭乙○○與洪清標共謀至豐年香菇包裝場竊取香菇，由乙○○在車上
    把風，洪清標下車竊得香菇一包之行為，事證明確，可以認定。被告所辯顯與事
    實不合，不能採信。
二、上開南投縣埔里鎮○○路九之六號係吳淇淞之香菇包裝場，臨鯉魚路，為鐵架烤
    漆板建物，雖上有屋頂，但僅以烤漆板圍出二間房間，餘則均有一面未建牆壁或
    圍籬而與外面相通。其前臨鯉魚路之廣場亦未設圍牆。失竊之香菇係置於一面無
    牆壁之鐵皮屋頂下，此有現場照片十幀可憑。是被告等行竊之處所並非在住宅或
    建築物內，可以認定。公訴人及原審法院認係侵入住宅竊盜，均有未洽。又竊盜
    行為是否既遂，應以其已否移入自己實力支配之下為區別之標準，而非以是否搬
    運上車或已否移出室外為斷（最高法院七十六年台上字匢三五三０號、八十四年
    度台上字第四一二七號、八十五年度台上字第一七六六號判決參照）。本件共犯
    洪清標已將香菇一包搬離原地，欲離開現場，顯已將行竊之香菇置於自己實力支
    配之下。因為告訴人吳淇淞即時發現，不得已放回地上，亦與已成立之竊盜既遂
    罪不生影響。原審法院認係未遂，亦有未洽。
三、查被告乙○○與洪清標共同意圖為自己不法之所有，推由洪清標至告訴人之香菇
    包裝場，竊取香菇一包，核犯刑法第三百二十條第一項之竊盜既遂罪。被告與洪
    清標間，事先同謀，而由洪清標下手實施竊盜之行為，均為共同正犯。公訴人認
    被告係犯刑法第三百二十一條第一項第一款之罪，起訴法條尚有未洽，應予變更
    。原審判決認被告有於夜間侵入住宅竊盜之情形及尚屬竊盜未遂，亦有未洽。被
    告上訴否認犯罪，指摘原審判決不當，雖無理由，但原審判決既有上開瑕疵，自
    應由本院將之撤銷改判。被告乙○○於八十六年間，因竊盜罪，經台灣彰化地方
    法院以八十六年訴字第一二九六號判處有期徒刑八月，不服上訴由台灣高等法院
    台中分院以八十八年度上易字第一八○四號判決上訴駁回確定，於八十九年八月
    十三日縮短刑期執行完畢等情，有臺灣高等法院被告全國前案紀錄表一份附卷可
    按，其於五年內再犯本件有期徒刑之罪，為累犯，應依法加重其刑。被告等本件
    行竊得之香菇重十二公斤，價值約六千五百元，已據吳淇淞陳明。爰審酌被告乙
    ○○素行不佳、犯罪之動機、手段、所生危害及矢口否認犯行、犯後態度不良及
    所行竊之香菇價值不高等一切情狀，量處如主文所示之刑，並諭知易科罰金之折
    算標準。
四、扣案之黑色頭套一個，雖係被告洪清標所有，惟並非供犯本件竊盜罪所用之物，
    業據其供明在卷，爰不為沒收之諭知，附此敘明。
據上論斷，應依刑事訴訟法第三百六十九條第一項前段、第三百六十四條、第二百九
十九條第一項前段、第三百條，刑法第二十八條、第三百二十條第一項、第四十七條
、第四十一條第一項。罰金罰鍰提高標準條例第一條前段、第二條，判決如主文。
本案經檢察官甲○○到庭執行職務。
中      華      民      國      九十二  年      二    月  二十六    日
                                    臺灣高等法院臺中分院刑事第九庭
                                          審判長法  官  陳  筱  珮
                                                法  官  康  應  龍
                                                法  官  趙  春  碧
右正本證明與原本無異。
不得上訴。
                                                書記官  陳  文  琴
中      華      民      國      九十二   年       二      月    二十六  日
                                                                        Ｉ


司法院資訊處製作；財團法人民間司法改革基金會備份。
